【裁判字號】    97,易,1009
【裁判日期】    980120
【裁判案由】    侵占
【裁判全文】
臺灣屏東地方法院刑事判決              97年度易字第1009號
公  訴  人  臺灣屏東地方法院檢察署檢察官
被      告  乙○○
上列被告因侵占案件，經檢察官提起公訴（97年度偵緝字第300
號），本院判決如下：
    主  文
乙○○犯侵占罪，處拘役貳拾日，如易科罰金，以新臺幣壹仟元
折算壹日。
    事  實
一、乙○○於民國97年3 月8 日下午5 時許，在屏東縣東港鎮華
    僑市場麗君碳烤店內，向甲○○借得甲○○所有之車號PLN-
    878 號普通重型機車1 輛供己騎乘，竟意圖為自己不法之所
    有，變易持有為所有，將上開機車予以侵占入己，迄未歸還
    予甲○○。嗣甲○○多次前往乙○○於屏東縣東港鎮○○里
    ○○街31號住處尋訪未遇，而於97年3 月15日向警方報案，
    乙○○則因屢傳未到，經臺灣屏東地方法院檢察署發布通緝
    ，為警於97年8 月28日凌晨12時40分許在高雄市○○路與建
    國路口緝獲。
二、案經甲○○訴由屏東縣政府警察局東港分局報告臺灣屏東地
    方法院檢察署檢察官偵查起訴。
    理  由
一、證據能力部分：
    按被告以外之人於審判外之言詞或書面陳述，除法律有規定
    者外，不得作為證據，刑事訴訟法第159 條第1 項固有明文
    ；惟被告以外之人於審判外之陳述，雖不符前4 條之規定，
    而經當事人於審判程序同意作為證據，法院審酌該言詞陳述
    或書面陳述作成時之情況，認為適當者，亦得為證據，同法
    第159 條之5 第1 項亦有明定。查本件證人即告訴人甲○○
    於警詢中之證述，經檢察官及被告於本院準備程序時明示同
    意有證據能力（見本院卷第14頁97年10月29日筆錄），本院
    認該具有傳聞證據性質之證據，並無任何違法取證或證明力
    顯然過低之瑕疵，以之作為證據使用係屬適當，自得採為認
    定被告犯罪事實之證據。
二、認定犯罪事實之證據及理由：
    訊據被告乙○○對其向告訴人甲○○借用上開機車一事固坦
    認屬實，惟矢口否認有何侵占犯行，辯稱：伊有委請綽號「
    順仔」之人將機車歸還告訴人云云。經查，被告於前揭時、
    地向告訴人借用上開機車後迄未歸還之事實，業經告訴人於
    警詢指述綦詳（見警卷第3 至5 頁），並有車籍資料作業詳
    細畫面、照片2 張（分見警卷第6 、17頁）在卷足憑。至被
    告辯稱已託「順仔」代為歸還機車乙節，經被告自承：伊不
    知道「順仔」之真實姓名、年籍、詳細住所及聯絡電話等語
    （見97年度聲羈第274 號卷第9 頁左面、本院卷第8 頁左面
    ），是其所謂「順仔」是否真有其人，本非無疑，而被告與
    「順仔」難謂有何熟識之交誼一事，已堪認定；況被告復言
    ：伊請「順仔」將機車歸還予告訴人，並未事先告知告訴人
    ，事後亦未打電話向告訴人確認等語（見偵卷第32頁、本院
    卷第36頁左面），則被告欲歸還有相當價值之財物，竟係委
    託不相熟識之人為之，且未向物主事前告知或事後確認，顯
    與常情有違。是被告所辯要屬飾卸之詞，不足憑信，本案事
    證明確，其犯行堪予認定，應依法論科。
三、論罪科刑部分：
    核被告乙○○所為，係犯刑法第335 條第1 項之侵占罪。爰
    審酌被告與告訴人原無深交，竟將告訴人善意出借之機車予
    以侵占，損害告訴人之財產權及對人性之信賴，兼衡被告犯
    後否認犯行，復未與告訴人達成和解、賠償損失，態度不佳
    ，暨其犯罪之動機、目的、手段、生活狀況、智識程度等一
    切情狀，量處如主文所示之刑，並諭知易科罰金之折算標準
    ，以資懲儆。
四、至公訴人於本院準備程序聲請傳喚證人即告訴人甲○○到庭
    交互詰問，以證明告訴人並不認識「順仔」云云；然告訴人
    與「順仔」是否相識，並非被告侵占犯行是否成立所關重要
    之點，即欠缺調查之必要性，故不予傳喚，附此敘明。
據上論斷，應依刑事訴訟法第299 第1 項前段，刑法第335 條第
1 項、第41條第1 項前段，刑法施行法第1 條之1 第1 項、第2
項前段，判決如主文。
本案經檢察官劉文賓到庭執行職務。
中    華    民    國    98    年     1    月    20    日
                  刑事第三庭  審判長法  官  吳永宋
                                    法  官  趙家光
                                    法  官  李珮妤
以上正本證明與原本無異。
如不服本判決應於收受判決後10日內向本院提出上訴書狀，並應
敘述具體理由；其未敘述上訴理由者，應於上訴期間屆滿後20日
內向本院補提理由書（均須按他造當事人之人數附繕本）「切勿
逕送上級法院」。
中    華    民    國    98    年    1     月    20    日
                                    書記官  劉淑蓉
附錄本案論罪科刑法條：
中華民國刑法第335條第1 項
意圖為自己或第三人不法之所有，而侵占自己持有他人之物者，
處5 年以下有期徒刑、拘役或科或併科1,000元以下罰金。


司法院資訊處製作；財團法人民間司法改革基金會備份。
